臺灣新北地方法院刑事判決
111年度訴字第391號
公  訴  人  臺灣新北地方檢察署檢察官
被      告  張卜元


上列被告因妨害自由案件，經檢察官提起公訴（110年度偵字第1
1947號、第11948號、第37378號、第48289號），因被告於本院
準備程序進行中，就被訴事實為有罪之陳述，經本院裁定進行簡
式審判程序，判決如下：
    主  文
張卜元共同犯強制罪，累犯，處拘役伍拾伍日，如易科罰金，以
新臺幣壹仟元折算壹日。　
    事  實
一、張卜元因與林莛洧有債務糾紛，張卜元竟與其友人廖炳緯(
    另行審結)共同基於妨害自由之犯意聯絡，於民國110年3月8
    日11時42分許，由張卜元駕駛車牌號碼000-0000號租賃小客
    車與不知情之曲海瑞駕駛車牌號碼000-0000號自用小客車搭
    載廖炳緯抵達址設臺北市○○區○○○路0段000巷00號之慈恩園
    生命紀念館。張卜元、廖炳緯見林莛洧、其父林瑞山在該館
    停車場內準備驅車離開，隨即下車阻擋該車，由廖炳緯並持
    開山刀1把敲擊該車車門及車窗，向車內之林廷洧恫稱：下
    車，不然你會死得很難看等語，待林莛洧、林瑞山下車後，
    廖炳緯續向林莛洧恫稱：跟我們回張卜元住處，不然你會死
    得很難看等語，林莛洧擔心不從將使林瑞山、同車家人遭遇
    不測而心生畏懼，故搭乘張卜元駕駛車輛離開現場，張卜元
    遂以此強暴、脅迫方式使林莛洧行無義務之事及妨害其行使
    自由行動之權利。嗣抵達張卜元址設新北市○○區○○路0段00
    巷00號1樓住處後，警方亦獲報抵達該處而查悉。
二、案經林莛洧訴由新北市政府警察局蘆洲分局、新北市政府警
    察局刑事警察大隊移送臺灣新北地方檢察署檢察官偵查起訴
    。
    理  由
一、被告張卜元所犯，非死刑、無期徒刑、最輕本刑為三年以上
    有期徒刑之罪或高等法院管轄第一審案件，其於準備程序中
    ，先就被訴事實為有罪之陳述，經告知簡式審判程序之旨，
    並聽取當事人意見後，本院裁定改由受命法官獨任行簡式審
    判程序，且依刑事訴訟法第273條之2規定，簡式審判程序之
    證據調查，不受同法第159條第1項、第161條之2、第161條
    之3、第163條之1及第164條至第170條規定之限制，先予敘
    明。
二、上揭犯罪事實，業經被告於本院準備程序及審判期日坦承不
    諱（見本院訴字卷第397至403頁、第409頁），核與證人及
    同案被告廖炳緯、證人即告訴人林涏洧、證人即在場者林瑞
    山於警詢、偵查中之證述（見他1796卷第23頁、第28至30頁
    背面、第34至35頁、第262至263頁、第291至292頁、第321
    至331頁）大致相符，並有案發時地監視錄影器檔案暨擷圖
    、自願受搜索同意書、新北市政府警察局蘆洲分局110年3月
    8日搜索扣押筆錄暨扣押物品目錄表、車輛詳細資料報表(見
    他1796卷第179至180頁、第189至194頁背面)存卷可佐，足
    認被告自白與事實相符，其犯行堪以認定，應依法論科。
三、論罪科刑：
  ㈠核被告所為，係犯刑法第304條第1項之強制罪。被告與廖炳
    緯就上開犯行之實施，具有犯意聯絡及行為分擔，應論以共
    同正犯。
　㈡累犯之加重：被告前因強盜等案件，經臺灣士林地方法院以9
    6年度重訴字第4號判決定應執行刑13年確定，於103年9月25
    日縮刑假釋出監並付保護管束，於108年4月15日保護管束期
    滿而假釋未經撤銷，其未執行之刑，以已執刑論，有臺灣高
    等法院被告前案紀錄表存卷可參（見本院訴字卷第415至430
    頁）。是被告於徒刑執行完畢後，5年以內故意再犯本案有
    期徒刑以上之罪，符合刑法第47條第1項規定之累犯要件。
    又依司法院釋字第775號解釋，係指個案應量處最低法定刑
    、又無法適用刑法第59條規定減輕之情形，法院應依此解釋
    意旨裁量不予加重最低本刑（最高法院108度台上字第338號
    判決意旨參照），爰審酌被告前案為強盜案件，與本案之本
    質上均屬妨害他人自由意志之犯行，顯見其未因前案刑之執
    行有所收斂，經綜合考量後，本院認被告本案犯行依累犯之
    規定加重其最低本刑，亦不致發生行為人所承受之刑罰超過
    其所應負擔罪責而有罪刑不相當之情形，是揆諸前揭說明，
    爰依累犯之規定，就被告本案犯行裁量加重其刑。
　㈢爰審酌被告為智識健全之成年人，理應知悉在現代民主法治
    社會中，對於任何糾紛之解決，應本諸理性、和平之手段與
    態度為之，詎被告與告訴人林涏洧有債務糾紛，竟未思以正
    當方式處理，反以西瓜刀及言語脅迫之方式，共同與廖炳緯
    強迫告訴人上車，所幸及時報警而僅短暫妨害告訴人自由行
    動，迄今未與告訴人達成和解並賠償所受損害，所為甚屬不
    該。惟考量被告於本院審理時終能坦承犯行，態度尚可，兼
    衡其於審理中自陳學歷為高職畢業，從事中古車買賣，有母
    親要扶養之智識程度、生活狀況(見本院訴字卷第410頁)等
    一切情狀，量處如主文所示之刑，並諭知易科罰金之折算標
    準，以資警惕。
四、至供本案犯罪所用之西瓜刀1把，雖為被告實施本案犯行所
    用，然應屬同案被告廖炳緯所有之情，業據同案被告廖炳緯
    於警詢自承、證人即在場者曲海瑞於警詢時之證述詳實在卷
    (見他1796卷第168至172頁)，是另為本案之同案被告廖炳緯
    審理中，併予敘明。又尚有在被告住處扣得之手銬1副、刑
    警帽2頂、刑警證1張乙節，依卷內事證，難認與本案有關，
    亦未見檢察官就此部分爰請沒收宣告，故不予本案宣告沒收
    ，亦附此敘明。
據上論斷，應依刑事訴訟法第273條之1第1項、第299條第1項前
段，判決如主文。
本案經檢察官徐綱廷提起公訴，檢察官張啟聰到庭執行職務
中　　華　　民　　國　　111 　年　　11　　月　　22　　日
                  刑事第八庭　　法　官   黃秀敏
上列正本證明與原本無異。
如不服本判決應於收受判決後20日內向本院提出上訴書狀，並應
敘述具體理由。其未敘述上訴理由者，應於上訴期間屆滿後20日
內向本院補提理由書( 均須按他造當事人之人數附繕本) 「切勿
逕送上級法院」。告訴人或被害人如對本判決不服者，應具備理
由請求檢察官上訴，其上訴期間之計算係以檢察官收受判決正本
之日期為準。
                                書記官   林有象　　
中　　華　　民　　國　　111 　年　　11　　月　　22　　日


附錄論罪科刑法條：
中華民國刑法第304條
以強暴、脅迫使人行無義務之事或妨害人行使權利者，處3年以
下有期徒刑、拘役或9千元以下罰金。
前項之未遂犯罰之。